【裁判字號】    99,親,23
【裁判日期】    990713
【裁判案由】    確認父子女關係存在
【裁判全文】
臺灣花蓮地方法院民事判決                99年度親字第23號
原      告  乙○○
被      告  甲○○
上列當事人間確認親子關係存在事件，本院於民國99年7月6日言
詞辯論終結，判決如下：
    主  文
確認原告與被告已故之父林金木（男、民國2年6月27日生、民國
49年6月27日亡）間之親子關係存在。
訴訟費用由被告負擔。
    事實及理由
一、原告起訴主張略以：原告之母鄭阿曹與被告具原住民身分之
    父林金木雖無婚姻關係，但育有原告及被告，並共同生活撫
    育兩造，依法林金木已認領原告。惟當時為延續鄭家香火及
    求公平起見，原告從母姓「鄭」、被告從父姓「林」，致原
    告戶口登記時父親欄位載為不詳。茲因林金木已於民國49年
    6 月27日往生，而被告為其唯一合法繼承人，原告雖為林金
    木之女，依法亦應為林金木之第一順位繼承人，且具原住民
    身分，但因原告之戶籍謄本上現登記為父不詳，而無法與被
    告同為繼承人，並取得原住民身分及領取相關補助，致原告
    私法上權利有受侵害之危險，爰依法提起本件確認之訴。並
    聲明：如主文所示。
二、被告則陳稱：對原告主張之事實無意見，兩造本是姊妹，林
    金木也有撫育原告等語，並聲明：同意原告之請求。
三、按現行民事訴訟法中親子關係事件之規定，雖未定有確認親
    子關係訴訟之類型，但親子關係存否，不僅涉及相關當事人
    身分關係之確定，同時對於親權、扶養、法定代理甚至繼承
    等法律關係之成立或存在與否，皆產生重要之關連，是以親
    子關係存在與否之確定，所牽連者並非僅係單純之法律事實
    ，同時本類訴訟之標的即為身分上法律關係存否之確認，因
    而向來學說及實務上之見解皆承認親子間身分關係可以作為
    確認訴訟之標的（最高法院23年度上字第397 號判例、最高
    法院62年度第3 次民庭庭推總會決議參照）。又按確認法律
    關係之訴，非原告有即受確認判決之法律上利益者，不得提
    起之；確認證書真偽或為法律關係基礎事實存否之訴，亦同
    ；前項確認法律關係基礎事實存否之訴，以原告不能提起他
    訴訟者為限，民事訴訟法第247條第1項、第2 項分別定有明
    文。而所謂即受確認判決之法律上利益，係指因法律關係之
    存否不明確，致原告在私法上之地位有受侵害之危險，而此
    項危險得以對於被告之確認判決除去之者而言（最高法院42
    年度臺上字第1031號判例參照）。又非婚生子女曾經其生父
    撫育者，依民法第1065條第1 項之規定，已經視為認領，而
    取得婚生子女之身分，如其身分為生父之繼承人所否認，而
    有提起確認身分之訴之必要，即非不得對於該繼承人提起，
    不因生父已死亡而受影響（最高法院70年臺上字第4778號判
    決參照）。查本件原告主張被告已故之父林金木亦為其生父
    ，其曾受林金木撫養，依法即應視為林金木之婚生女，但因
    其戶籍謄本上現登載為父不詳，致其無法與被告同為林金木
    之繼承人，且無法取得原住民身分，參諸上開判例意旨，應
    認原告對林金木唯一繼承人即被告提起本訴以確認其身分，
    即無不合，又原告與林金木間之親子關係存否不明確，已致
    原告繼承人地位遭受侵害，而原告對被告訴請確認其與已故
    林金木間親子關係存在，適得將親子關係存否不明之狀態加
    以除去，故應認原告提起本訴有確認利益，均先此敘明。
四、次按關於認諾及訴訟上自認或不爭執事實之效力，於第589
    條否認子女之訴，不適用之，民事訴訟法第594 條定有明文
    。本件被告於言詞辯論期日雖同意原告之請求並就原告主張
    之事實不予爭執，惟確認親子關係存在或不存在之訴，請求
    法院確認之對象為身分關係，具有公益性質，不許當事人任
    意處分，故此類事件縱無明文，亦應類推適用民事訴訟法第
    594 條之法理，認關於認諾及訴訟上不爭執之效力，於該類
    事件不適用之，本院仍應調查其他證據以查明與事實是否相
    符。
五、原告主張之事實，業據提出戶籍登記申請書1件、戶籍謄本4
    份、法務部調查局鑑定書1 件為證，並經證人即原告堂姐張
    春梅到庭結稱：原告幼時確與林金木同住，由林金木撫育等
    語明確。又觀諸上開鑑定書鑑定結果略以：依據遺傳法則，
    乙○○與甲○○之DNA STR型別具有7組相同對偶基因型，計
    算其累積手足關係指數CSI值為8.163x10 以上，且乙○○與
    甲○○之各項XSTR型別均無矛盾，綜合研判二者極有可能（
    機率為99.99%以上）具有同父之血緣關係。參以被告對原告
    主張並不爭執，可知兩造確為同父之姊妹，且原告曾受林金
    木撫育，堪信原告之主張為真實。
六、按非婚生子女經生父認領者，視為婚生子女，其經生父撫育
    者，視為認領，民法第1065條第1 項定有明文。本件原告為
    已故林金木之非婚生女，但與林金木間具有父女之血緣關係
    ，且經林金木撫育，依上開規定，原告依法已視為林金木之
    婚生女。從而，原告訴請確認其與被告已故之父林金木間之
    親子關係存在，於法洵屬有據，應予准許。
七、據上論結，本件原告之訴為有理由，爰依民事訴訟法第78條
    ，判決如主文。
中    華    民    國    99    年    7     月    13    日
                  家事法庭      法  官  吳韻馨
上列正本證明與原本無異。
如對本判決不服，應於送達後20日內，向本院提出上訴狀（應抄
附繕本）。
中    華    民    國    99    年    7     月    14    日
                                書記官  高明正

司法院資訊處製作；財團法人民間司法改革基金會備份。
